臺灣高等法院民事裁定　　　　　　　　94年度抗更(一)字第27號
　　　抗　告　人　乙○○
抗告人因與相對人台北縣政府間核發支付命令確定證明書事件聲
明異議，對於中華民國93年10月14日臺灣臺北地方法院92年度促
字第63802號裁定提起抗告，本院裁定如下：
    主  文
抗告駁回。
抗告訴訟費用由抗告人連帶負擔。
    理  由
一、本件聲明異議及抗告意旨略以：台灣台北地方法院92年度促
    字第 63802號支付命令（下稱系爭支付命令）係於92年12月
    30日寄存於台北市政府警察局第一分局木柵派出所（下稱木
    柵派出所），惟抗告人甲○○於93年1月5日即遷移居住於台
    北市○○街 ○段41巷5弄1號，並未再居住於台北市○○街99
    號，甲○○不知支付命令有寄存於木柵派出所，更未委託任
    何人前往代領，迄今亦無任何人交付該支付命令，足見系爭
    支付命令未合法送達。另一位抗告人乙○○從未在住居所門
    首、信箱或其他處所見到系爭支付命令之送達通知書，遲至
    接到臺灣台北地方法院民事執行處之執行命令後，始知相對
    人以系爭支付命令及確定證明書向該院民事執行處聲請強制
    執行，嗣經查詢，得知系爭支付命令係由非抗告人之同居人
    、受僱人、甚或代理人或指定送達代收之人李俊賢至警察局
    簽收，李俊賢雖係抗告人乙○○胞弟，惟多年來均在桃園縣
    中壢市經商且居住該縣，並非有權代領之人，其於93年1月1
    日至抗告人住處探視母親而逕至警察局簽收系爭支付命令，
    旋即離去，竟忘記此事復未將系爭支付命令交付抗告人，足
    認系爭支付命令送達不合法，依法對於抗告人不生效力，原
    法院核發該支付命令之確定證明書應予撤銷。詎原法院竟以
    系爭支付命令已於93年1月9日發生送達效力，並因抗告人未
    於20日內聲明異議，而於 93年1月30日確定，乃駁回抗告人
    對原法院核發確定證明書之聲明異議，尚有未洽，求為廢棄
    原裁定等語。
二、按，送達應於應受送達人之住居所、事務所或營業所行之；
    送達於住居所、事務所或營業所，不獲會晤應受送達人者，
    得將文書付與有辨別事理能力之同居人或受僱人，民事訴訟
    法第136條第1項、第137條第1項定有明文。次按送達不能依
    前 2條規定為之者，得將文書寄存送達地之自治或警察機關
    ，並作送達通知書兩份，一份黏貼於應受送達人住居所、事
    務所、營業所或其就業處所門首，另一份置於該送達處所信
    箱或其他適當位置，以為送達。寄存送達自寄存之日起，經
    10日發生效力，此觀同法第 138條之規定自明。復按民事訴
    訟法第 138條所規定之寄存送達，係以將文書寄存送達地之
    自治或警察機關，並作送達通知書，黏貼於應受送達人住居
    所、事務所或營業所門首時，為送達之時；應受送達人究於
    何時前往領取應受送達之文書，或並未前往領取，該文書嗣
    經退還原送達法院，於送達之效力均無影響。（最高法院89
    年台聲字第13號裁定參照）。
三、經查，系爭支付命令係於92年12月30日分別送達於抗告人乙
    ○○位於台北市○○街83號之住所及另抗告人甲○○位於台
    北市○○街99號之住所，因未獲會晤抗告人或其同居人、受
    僱人而無法送達，始將該支付命令寄存於抗告人住所地之木
    柵派出所，並作成送達通知書黏貼於抗告人門首等情，有抗
    告人之戶籍謄本、送達證書各二件附卷可稽（見原法院卷第
    13頁至18頁）。抗告人乙○○主張其從未在住居所門首、信
    箱或其他處所見到本件送達通知書云云。惟本院函詢中華郵
    政股份有限公司木柵郵局，該局於 94年6月29日以木郵字第
    09400013函覆本院，略以：「關於寄交甲○○、乙○○之郵
    件，均有依行政程序法之有關規定辦理寄存送達，並製作送
    達通知兩份，一份貼於送達住所之門首，另一份置於送達住
    所之信箱無誤」，抗告人乙○○上開主張與覆函之內容矛盾
    ，已難採信。且，抗告人乙○○自承其胞弟李俊賢因回家探
    望母親，擅代乙○○至警局領取系爭支付命令，顯見送達機
    關確有依法製作送達文書貼於門首及投入信箱，否則李俊賢
    如何得知應至警局代乙○○領取系爭支付命令？雖李俊賢提
    出於原法院之證明書，略謂送達通知書係於地上發現云云（
    原審卷第40頁），李俊賢基於兄弟情誼，本難期其不偏頗乙
    ○○，且依李俊賢之證明書所載，亦未證明送達機關未製作
    二份送達證書。揆諸前開說明，系爭支付命令之寄存送達既
    合於法定之要件，自應於93年1月9日發生送達效力，至為灼
    明。次按92年修正之民事訴訟法第138條第2項增訂「寄存送
    達，自寄存之日起，經10日發生效力」規定，係緣於當事人
    常因外出工作、旅遊或其他情事而臨時不在應送達處所，為
    避免其因於外出期間受寄存送達，不及知悉寄存文書之內容
    ，致影響其權益，始將寄存送達之效力自原規定之「送達通
    知書，黏貼於應受送達人住居所、事務所或營業所門首時」
    ，修正為「自寄存之日起，經10日發生效力」，以達到實際
    延長受寄存送達人上訴、抗告期間之目的。換言之，寄存送
    達之處所如確為應受送達人當時之住居所、事務所或營業所
    ，則於該處所為之寄存送達即為合法，僅送達之效力延至寄
    存後之10日始發生而已；自不能以寄存後之住居所、事務所
    或營業所變更，推翻先前所為寄存之合法性，要無庸疑。抗
    告人甲○○雖於系爭支付命令發生送達效力前之93年1月5日
    遷移至台北市○○街 ○段41巷5弄1號，惟系爭支付命令早於
    92年12月30日送達於抗告人甲○○原設於台北市○○街99號
    之住所，並作送達通知書黏貼於抗告人甲○○門首之情，已
    如前述，則已發生對其應受送達處所寄存之效力；且抗告人
    甲○○於93年1月5日遷移住所前，並非不能知悉有受寄存送
    達之情事，是其雖於寄存送達發生效力前變更住居所，仍不
    影響寄存送達之效力。再查，抗告人乙○○之胞弟李俊賢早
    於93年1月1日即至木柵派出所代理抗告人等領取系爭支付命
    令，有台北市政府警察局文山第一分局 93年4月15日北市警
    文一分刑字第09360909500號、、09360909400號函文所附之
    法院寄存郵件簽收單影本二紙在卷足佐，堪信為真實；縱認
    抗告人主張並未委託李俊賢代領系爭支付命令，或李俊賢實
    際上並未轉交該支付命令等情屬實，於寄存送達之效力不生
    影響。是系爭支付命令既已於93年1月9日發生寄存送達之效
    力，抗告人等未於法定20日之不變期間聲明異議，該支付命
    令即已確定，原法院於 93年3月15日核發系爭支付命令確定
    證明書，並無違誤。抗告人聲請撤銷系爭支付命令確定證明
    書，不應准許。原法院裁定駁回抗告人對於核發系爭支付命
    令確定證明書之聲明異議，核無不合。抗告意旨指摘原裁定
    不當，求予廢棄，洵無理由，應予駁回。
四、據上論結，本件抗告為無理由，爰裁定如主文。
中　　華　　民　　國　　94　　年　　8　　 月　　16  　日
                  民事第二庭審判長法　官    吳謙仁
　　　　　　　　　    　　　  　　法　官    魏大喨
　　　　　　　　　    　　　  　　法　官    蘇瑞華
正本係照原本作成。
本裁定除以適用法規顯有錯誤為理由，並經本院許可外，不得再
抗告。如提起再抗告，應於收受後10日內委任律師為訴訟代理人
向本院提出再抗告狀。並繳納再抗告費新台幣一千元。
中　　華　　民　　國　　94　　年　　8 　　月　　17　　日
　　　　　　　　　　　　　　　　　書記官    賴以真
